臺灣高雄地方法院刑事判決　　　　　　 100年度侵訴字第77號
公　訴　人　臺灣高雄地方法院檢察署檢察官
被　　　告　黃俊庭
指定辯護人　本院公設辯護人蘇鴻吉
輔　佐　人　吳春永
上列被告因妨害性自主罪案件，經檢察官提起公訴（99年度偵字
第28665 號），本院判決如下：
    主  文
黃俊庭對於女子以強暴之方法，而為猥褻之行為，處有期徒刑柒
月，並應於刑之執行前，令入相當處所，施以監護貳年。
    事  實          
一、黃俊庭自民國81年間起，罹患精神分裂症，領有中度精神障
    礙手冊，長期受精神疾病影響，認知功能退化，須長期服用
    抗精神病藥物，穩定其精神病症狀，減少其社會功能日益退
    化及避免其社會意外事件之再度發生，於99年初因不耐用藥
    ，擅自停藥，而有幻聽症狀，致其辨識行為違法及依其辨識
    而行為之能力顯著減低，於99年8 月12日上午9 時45分許，
    步行經過高雄市ＯＯ區○○○路00巷0 弄0 號前，見素不相
    識、代號0000-0000 號之成年女子（真實姓名、年籍均詳卷
    ，下稱甲女）獨自在該處欲騎乘機車，因上開能力顯著減低
    ，及性慾衝動，竟萌生強制猥褻之犯意，違反甲女之意願，
    強行從後將雙手伸入甲女上衣內摳摸其胸部，再以雙手強行
    伸入其內褲裡摳摸下體，以此方式對甲女強制猥褻1 次得逞
    。嗣黃俊庭強將甲女外褲褪至大腿部位，欲再強脫其內褲之
    際，因甲女大聲呼救而為其配偶0000-0000A（真實姓名、年
    籍均詳卷，下稱乙男）發現，乙男趕緊前來搭救，黃俊庭見
    狀，旋即逃逸。嗣經乙男報警處理，為警依監視錄影畫面循
    線查獲，而悉上情。
二、案經甲女訴由高雄市政府警察局前鎮分局報請臺灣高雄地方
    法院檢察署檢察官偵查起訴。
    理  由
一、本判決所引用如後所述被告以外之人於審判外之陳述，縱無
    刑事訴訟法第159 條之1 至第159 條之4 或其他傳聞證據例
    外情形，因檢察官、被告黃俊庭均同意作為證據使用（見本
    院審侵訴卷第122 頁背面），依刑事訴訟法第159 條之5 第
    1 項之規定，本院審酌該等證據作成之情況，亦認為適當，
    均具有證據能力。
二、上揭事實業據被告坦承不諱，核與證人即被害人甲女、證人
    乙男分別於警詢、偵查中證述之情節相符，復有現場監視錄
    影翻拍照片及現場照片1 份附卷可憑（見偵卷第3 至14、24
    至25頁），足見被告之自白與事實相符，堪可採為認定事實
    之依據。從而，本件事證明確，被告犯行堪以認定，應依法
    論罪科刑。
三、論罪科刑：
  (一)按刑法所稱之猥褻行為，係指性交以外，在主觀上足以刺激
    或滿足自己性慾之一切色慾行為。本件被告對於被害人甲女
    以強暴之方式強行撫摸胸部之行為，依社會通念，堪認行為
    人主觀上有性慾之滿足或刺激。故核被告所為，係犯刑法第
    224 條之強制猥褻罪。
  (二)按行為時因精神障礙或其他心智缺陷，致不能辨識其行為違
    法或欠缺依其辨識而行為之能力者，不罰。行為時因前項之
    原因，致其辨識行為違法或依其辨識而行為之能力，顯著減
    低者，得減輕其刑。刑法第19條第1 、2 項定有明文。經本
    院將被告送請高雄市立凱旋醫院精神鑑定結果，該院綜合被
    告之家庭及個人生活史、過去史、家庭狀況、臨床心裡衡鑑
    、智力測驗結果，及被告於鑑定會談時自述：「伊於案發當
    時走在一心路上，聽見很多聲音在說話，一面走路一面聽聲
    音在說話，判斷不出來，叫伊亂做；有聲音叫伊去上下其手
    ，以前沒有；她（被害人）正要騎機車，伊走過去，不認識
    她，沒說話就對她上下其手；她沒反應，後來伊沒什麼印象
    ，記不起來；她叫她先生，伊就跑了；伊後來跑回原來地方
    ，因為覺得自己做錯」等語，認為「被告長期受精神疾病影
    響，認知功能有部分退化，明顯表現在綜合組織能力，工作
    記憶與處理速度上，目前智力測驗總智商83，被告僅具部分
    病識感，有時會因為吃藥吃煩了而停藥，本次案發前半年停
    藥，而出現幻覺（聽到雲在打雷，聽到床單在講話，聽到幻
    聽叫他去摸女生等）；加上被告性慾管理不佳，平時晚上睡
    覺前、看到漂亮女生臉蛋加上大胸部會有性衝動想摸其胸部
    ，但沒有做，因應策略是沖冷水澡，被告不願意自慰，此外
    ，也沒錢性交易，評估其犯行應是精神症狀為主因，復加性
    慾衝動管理不佳所致；綜合上述門診鑑定、心理測驗、精神
    狀態檢查與高雄醫學院附設中和紀念醫院、慈惠醫院、凱旋
    醫院就醫醫療紀錄所得的資料，被告自18歲發病迄今，診斷
    為精神分裂症殆無疑義；然多年來仍有幻聽、被害、被控制
    妄想等精神症狀，有吃藥治療時症狀會改善，但無法完全消
    失，病後整體認知、職業、社會功能明顯退化，長期以來亦
    因病識感不足以及服藥順從性不佳，導致精神狀況不穩定而
    多次住院治療；根據凱旋醫院門診病歷記載，被告於98年11
    月25日門診後即未再返院接受治療，被告表示已長達半年以
    上沒有服藥；又依99年8 月12日急診病歷紀錄，被告之母表
    示被告約案發前三個月開始，夜眠差、神情恍惚、無故傻笑
    頻率增加，常無故亂跑，在外遊蕩；另99年8 月18日住院期
    間，醫師之會談紀錄亦呈現被告精神症狀明顯、思考鬆散、
    對話不連貫、偏邏輯、妄想（如：指頭被控制，心臟內有聲
    音在說話等）；被告亦自述案發當時一面走路一面聽聲音在
    說話，行為當時並不瞭解自己這麼做不對，現在想起來覺得
    怪怪的，故綜合判定被告於犯罪行為當時確有因精神障礙，
    致其辨識其行為違法或依其辨識而行為之能力有顯著減低之
    情事」等語，此有高雄市立凱旋醫院100 年6 月10日高市凱
    醫成字第1000004668號函暨精神鑑定書1 份及高雄市立凱旋
    醫院99年12月8 日高市凱醫成字第0990008640號函暨被告病
    歷、財團法人私立高雄醫學大學附設中和紀念醫院100 年1
    月19日高醫附行字第1000000250號函暨病歷、財團法人臺灣
    省私立高雄仁愛之家附設慈惠醫院100 年1 月4 日一00附慈
    業字第1000015 號函各1 份附卷可稽（見本院審訴卷第15頁
    以下、第80頁以下、第110 頁以下、第110 至112 頁），核
    與被告於偵、審中自白因擅自停藥，產生幻聽後為本件犯行
    之過程相符無訛（見偵卷第21頁、本院侵訴卷第18至20頁）
    ，復為檢察官不予爭執（見本院審訴卷第122 頁），是本院
    認被告於犯罪行為時確有因精神障礙，致其辨識其行為違法
    及依其辨識而行為之能力已達顯著減低之程度，堪以認定，
    辯護人請求減輕其刑，於法有據，爰依刑法第19條第2 項規
    定，減輕其刑。
  (三)爰審酌被告之犯罪動機係因辨識行為違法及依其辨識而行為
    之能力顯著減低，加以一時性慾衝動，為滿足一己私慾，竟
    對素不相識之甲女以強行將雙手伸入甲女衣褲內撫摸其胸部
    、下體之強暴手段，而違反甲女意願加以猥褻，對於甲女身
    體、心靈所生負面影響非輕，且未能與甲女達成和解，賠償
    損害，惟念其患有精神分裂症，於案發時有幻聽症狀，致其
    辨識行為違法或依其辨識而行為之能力顯著減低，且犯後始
    終坦承犯行，如實供述犯罪始末，已見悔意之犯後態度，並
    考量其未曾有何刑事前案紀錄，有臺灣高等法院被告前案紀
    錄表可考，兼衡其教育程度為高職畢業、家境貧寒、現無業
    、生活狀況欠佳、仰賴其母為生活照料等一切情狀（見偵卷
    第8 頁、本院侵訴卷第19頁），量處如主文所示之刑。
四、末按刑法採刑罰與保安處分雙軌制度，在刑罰之外，特設保
    安處分專章，對具犯罪危險性者施以矯正、教育、治療等適
    當處分，以防止其再犯，危害社會安全。是刑法第87條第2
    項規定：「因有第19條第2 項及第20條之原因，其情狀足認
    有再犯或危害公共安全之虞時，於刑之執行完畢或赦免後，
    令入相當處所，施以監護。但必要時，得於刑之執行前為之
    」，揆諸上開監護處分之性質，兼具監禁與保護之雙重意義
    ，一方面使受處分人與社會隔離，以免危害社會；他方面給
    予適當治療，使其回歸社會生活。是因有刑法第19條第2 項
    情形而減輕其刑者，法院衡酌行為人之危險性，認為有危害
    公安之虞，為達到防衛社會之目的，有對其採取隔離、保護
    與治療措施之必要，即得一併宣告監護處分。又依刑法第87
    條第2 項規定宣告之保安處分，其先執行徒刑者，於刑之執
    行完畢或赦免後，認為無執行之必要者，法院得免其處分之
    執行；其先執行保安處分者，於處分執行完畢或一部執行而
    免除後，認為無執行刑之必要者，法院得免其刑之全部或一
    部執行，刑法第98條第1 項亦有明文。查被告罹有精神分裂
    疾病多年，仍有幻聽、被害、被控制妄想等精神症狀，吃藥
    無法完全消弭其症狀，且長期因病識感不足、服藥順從性不
    佳，導致精神狀況不穩定而多次住院治療，於案發前三個月
    開始，夜眠差、神情恍惚、無故傻笑頻率增加，常無故亂跑
    ，在外遊蕩，業如前述，故上開高雄市立凱旋醫院鑑定結果
    ，另認被告應依精神衛生法之規定，責令於精神醫療或復健
    機構，接受長期妥適治療，避免病情惡化或有再犯之虞等語
    （見審訴卷第111 頁背面）。本院綜核上情，亦認被告對公
    眾而言，實深具潛在危險性，倘未施以妥善監護治療，恐難
    保不無再犯或危害公共安全之虞，自有必要於刑之執行前，
    令被告入相當處所施以監護，爰依刑法第87條第2 項之規定
    ，併諭知令被告於刑之執行前令入相當處所，施以監護2 年
    ，以收其個人治療及社會防衛之效。而被告於監護處分完成
    後，如認已無執行本件所宣告有期徒刑之必要時，日後仍得
    免其刑之全部或一部執行，特予指明。
據上論斷，應依刑事訴訟法第第299 條第1 項前段，刑法第224
條、第19條第2 項、第87條第2 項、第3 項，判決如主文。
本案經檢察官顏漢文到庭執行職務
中    華    民    國    100   年    8     月    10    日
                  刑事第十四庭   審判長 法  官  陳銘珠
                                        法  官  林揚奇
                                        法  官  李俊霖
以上正本證明與原本無異。
如不服本判決應於收受送達後10日內向本院提出上訴書狀，並應
敘述具體理由；如未敘述上訴理由者，應於上訴期間屆滿後20日
內向本院補提理由書（均須按他造當事人之人數附繕本）「切勿
逕送上級法院」。
中    華    民    國   100    年    8     月    10    日
                                        書記官  武凱葳

附錄本案論罪科刑法條全文：
中華民國刑法第224條
（強制猥褻罪）
對於男女以強暴、脅迫、恐嚇、催眠術或其他違反其意願之方法
，而為猥褻之行為者，處6 月以上 5 年以下有期徒刑。